【裁判字號】    95,訴緝,43
【裁判日期】    950922
【裁判案由】    偽造有價證券等
【裁判全文】
臺灣彰化地方法院刑事判決             95年度訴緝字第43號
公  訴  人  臺灣彰化地方法院檢察署檢察官
被      告  甲○○
指定辯護人  蘇哲科律師
上列被告因偽造有價證券等案件，經檢察官提起公訴（94年度偵
緝字第155號、第156號、第157號、第158號），本院判決如下：
    主  文
甲○○意圖為自己不法之所有，而侵占對於業務上所持有之物，
處有期徒刑柒月。又連續行使偽造私文書，足以生損害於公眾及
他人，處有期徒刑捌月。附表壹所示之署押，均沒收。又連續意
圖供行使之用，而偽造有價證券，處有期徒刑參年貳月。附表肆
所示之偽造支票陸張，均沒收。應執行有期徒刑肆年貳月，附表
壹所示之署押、附表肆所示之偽造支票陸張，均沒收。
    事  實
一、甲○○係址設彰化縣彰化市○○路○段99號建順布業有限公
    司（下稱建順公司，負責人為丙○○、乙○○夫妻）之送貨
    司機兼收款員，負責人並視其如子，甲○○不思努力工作回
    饋，竟有下列犯行：
    (1)侵占公司客戶應收款部分：
    甲○○於民國（下同）93年7月14日某時許，因欠地下錢莊
    債款未還，竟基於意圖為自己不法所有之犯意，乘其向建順
    公司之客戶國興企業社送貨收取貨款計新台幣（下同）36,2
    56元之際，以變易持有為所有之意思，將上開貨款予以侵占
    入己，用以還債及供己花用。
    (2)盜刷乙○○、丙○○荷蘭銀行信用卡消費及預借現金部分
    ：
    甲○○因經濟狀況不佳，需錢周轉，竟意圖為自己不法之所
    有之概括犯意，於93年4月2日，利用乙○○交付荷商荷蘭銀
    行股份有限公司（下稱荷蘭銀行）核發予乙○○卡號為0000
    -0000-0000 -0000號、丙○○卡號為0000-0000-0000-0000
    號之信用卡各1張及掛號信封各1個託其寄回荷蘭銀行之機會
    ，將上開信用卡各1張侵占入己，並分別於93年4月23日（乙○○）及93年4月30日（丙○○）偽以乙○○、丙○○名義
    開卡，旋基於意圖為自己不法所有及基於詐欺取財、以不正
    方法由自動付款設備取得他人之物與行使偽造私文書之概括
    犯意，連續於附表壹所示時間，持乙○○、丙○○之信用卡
    在附表壹之特約商店刷卡消費並於信用卡簽帳單上偽造「乙○○」及「丙○○」之簽名，將前揭簽帳單交還特約商店員
    工向荷蘭銀行行使，致荷蘭銀行誤以為係乙○○及丙○○本
    人消費刷卡，陷於錯誤而代墊款項予特約商店，足生損害於
    乙○○、丙○○及荷蘭銀行對於信用卡消費管理之安全性。
    復於附表貳所示時間，持上開信用卡至附表貳所示金融機構
    自動付款設備前，以輸入預借現金密碼之不正方式，使各該
    提款機之識別系統對真正持卡人之識別陷於錯誤，而分別支
    付甲○○如附表貳所示之金額，甲○○得逞後為免事跡敗露
    ，亦按月以郵政劃撥方式繳付最低應繳金額。
    (3)盜領丙○○父親謝木杯及丙○○之存款部分：
    甲○○因缺錢花用，竟基於意圖為自己不法所有之概括犯意
    ，利用職務之便，持建順公司辦公室抽屜鑰匙一支作為工具
    ，於93年6月間某日，在建順公司辦公室內，私自從乙○○
    辦公桌右側第1格抽屜取出乙○○管領使用置於該處之戶名
    謝木杯之彰化過溝仔郵局帳號00000000000000號存摺1本及
    刻有「謝木杯」3字之印章1枚，復基於行使偽造文書及詐欺
    取財之概括犯意，連續於93年6月9日、93年6月25日及93年7
    月26日前往該郵局，分別偽填日期、存摺帳號及金額依序為
    9000元、3000元及3000元之郵政存簿儲金提款單3張（原本
    現存放在上開郵局內），並在其上盜蓋謝木杯之印章，前後
    共3枚，連同前開存摺持以行使交付而向該郵局不知情之經
    辦職員領取上述款項，致該郵局之經辦職員陷於錯誤，如數
    交付，足生損害於謝木杯及彰化過溝仔郵局。甲○○承續前
    揭犯意，於93年7月29日，利用丙○○交付戶名丙○○之第
    一銀行彰化分行帳號000-00-000000號存摺1本及刻有「丙○○」3字之印章1枚，前往第一銀行繳付汽車燃料稅之機會，
    竟偽填日期、存摺帳號及金額為36500元之取款憑條1張（原
    本現存放在上開銀行內），並在其上盜蓋丙○○之印章1枚
    ，再填載匯款單1張，連同前開存摺持以行使交付該銀行不
    知情之經辦職員，致該銀行之經辦職員陷於錯誤，如數匯款
    至甲○○所有之玉山銀行帳號00000000000000號帳戶內，足
    生損害於丙○○及第一銀行彰化分行。
    (4)竊取乙○○中華商銀現金卡盜領現金部分：
    甲○○因財務狀況惡化，仍急需用錢，復於93年4月間某日
    ，利用職務之便，持建順公司辦公室抽屜鑰匙1支作為工具
    ，在建順公司辦公室內，私自從乙○○辦公桌右側第1格抽
    屜取出乙○○向中華商業銀行股份有限公司（下稱中華商銀
    ）申請核發卡號為00000000000000號之現金卡1張（含密碼
    ），旋基於上開意圖為自己不法所有及基於詐欺取財、以不
    正方法由自動付款設備取得他人之物之概括犯意，連續於附
    表所示時間，持乙○○之中華商銀現金卡，至不詳地點之
    金融機構自動付款設備提款機前，以輸入現金卡密碼之不正
    方式，使各該提款機之識別系統對真正持卡人之識別陷於錯
    誤，而分別支付甲○○如附表所示之金額，足生損害於乙○○及中華商業銀行。
    (5)竊取建順公司空白支票6張偽造後持以行使部分：
    甲○○再因需錢孔急，竟基於意圖為自己不法所有之概括犯
    意，利用職務之便，連續於93年7、8月間某日，以建順公司
    辦公室抽屜鑰匙1支為工具，開啟辦公室乙○○辦公桌右側
    第一格抽屜，竊得乙○○置於該處之臺灣中小企業銀行彰化
    分行戶名建順布業有限公司、帳號45396號之空白支票4張（
    支票號碼分別為AQ0000000號、AQ0000000號、AQ0000000號
    、AQ0000000號）及第七商業銀行彰美分行之空白支票2張（
    支票號碼分別為SZ0000000號、SZ0000000號），得手後，分
    別於附表肆所示時間，在公司內，以手寫或以支票機打字方
    式偽簽面額分別如附表肆所示金額，盜蓋建順公司及負責人
    丙○○之印章於如附表肆所示之支票上，將附表肆編號1、2
    、3號支票交付不知情之友人蔡學霆，以換取現金花用，及
    將附表肆編號4、5、6號支票持往彰化縣彰化市○○路72號
    「向日葵通訊行」，交付不知情之負責人李文凱，以支付購
    買行動電話貨款或換取現金，嗣經蔡學霆、李文凱提示，係
    掛失止付之支票，始循線查悉上情。
二、案經彰化縣警察局彰化分局報請台灣彰化地方法院檢察署檢
    察官偵查起訴。
    理  由
一、上開犯罪事實，迭據被告甲○○於警詢、偵查及本院審理中
    坦承不諱，核與被害人乙○○指述、証人蔡學霆、李文凱証
    述情節均屬相符，並有國興企業社估價單影本1紙、建順公
    司基本資料查詢、被害人乙○○荷銀信用卡帳單影本1份、
    被害人丙○○荷銀信用卡帳目明細影本1份、中華郵政股份
    有限公司彰化郵局函附提款單影本3張、彰化過溝仔郵局存
    摺影本1張、第一商業銀行彰化分行函附存摺類存款取款憑
    條及匯款單影本各1張、第一商業銀行活期儲蓄存款存摺1本
    、台灣票據交換所台中市分所函附票據提示人資料查報表、
    退票理由單、票據證反面影本及遺失票據申報書、彰化第十
    信用合作社和美分社代收票據紀錄簿影本、中華商業銀行貸
    還款歷史查詢資料、本院彰化簡易庭93年彰小字第634號卷
    影本等附卷可稽，足認被告之自白與事實相符，本件事証已
    臻明確，被告甲○○犯行洵堪認定。
二、修正後刑法第2條第1項規定：「行為後法律有變更者，適用
    行為時之法律。但行為後之法律有利於行為人者，適用最有
    利於行為人之法律」。按被告行為後，刑法第56條連續犯之
    規定，業於94年1月7日修正公布刪除，並於95年7月1日施行
    ，則被告之犯行，因行為後新法業已刪除連續犯之規定，此
    刪除雖非犯罪構成要件之變更，但顯已影響行為人刑罰之法
    律效果，自屬法律有變更，依新法第2條第1項規定，比較新
    、舊法結果，仍應適用較有利於被告之行為時法律即舊法論
    以連續犯（最高法院95 年第8次刑事庭會議決議參照），先
    此敘明。
三、又查被告行為後，94年1月7日修正公布之刑法，自95年7 月
    1日施行，修正後之刑法刪除第55條關於牽連犯之規定。比
    較新舊法之規定，修正後之規定並非較有利於被告，依刑法
    第2條第1項之規定，應適用行為時之法律，即適用修正前刑
    法第55條牽連犯之規定，從一重之罪處斷，核先敘明。
四、又被告行為後，刑法第51條業於民國94年1月7日修正公布，
    並於95年7月1日施行，修正前刑法第51條規定：「數罪併罰
    ，分別宣告其罪之刑，依左列各款定其應執行者：」其中第
    5 款規定：「宣告多數有期徒刑者，於各刑中之最長期以上
    ，各刑合併之刑期以下，定其刑期。但不得逾二十年。」修
    正後刑法第51條第5款規定：「宣告多數有期徒刑者，於各
    刑中之最長期以上，各刑合併之刑期以下，定其刑期。但不
    得逾三十年。」比較結果，修正後刑法並非較有利於行為人
    ，依刑法第2條第1項前段之規定，仍應依修正前刑法，定其
    應執行之刑，附併敘明。
五、核被告上開犯罪事實(1)所為，係犯刑法第336條第2項業務
    侵占罪，被告上開犯罪事實(2)、(3)、(4)所為，係犯刑法第
    320條第1項之竊盜罪、同法第216條、第210條行使偽造私文
    書罪、同法第339條第1項詐欺取財罪、同法第339條之2第1
    項以不正方法由自動付款設備取得他人財物罪，被告上開犯
    罪事實(5)所為，係犯刑法第201條第1項之偽造有價證券罪。
    被告偽造署押之行為係偽造私文書、偽造有價證券之階段行
    為；且被告於偽造私文書後持以行使，偽造之低度行為為行
    使之高度行為所吸收；又偽造有價證券後持以行使，其行使
    偽造有價證券之行為應為偽造行為所吸收，均不另論罪。被
    告先後多次行使偽造私文書、詐欺、竊盜、以不正方法由自
    動付款設備取得他人財物、偽造有價證券等罪，均時間緊接
    ，所犯基本構成要件相同，顯係基於概括犯意為之，均應依
    連續犯論以連續行使偽造文書罪、連續詐欺罪、連續竊盜罪
    、連續以不正方法由自動付款設備取得他人財物罪、連續偽
    造有價證券罪，並均加重其刑。被告所犯上開連續行使偽造
    文書罪、連續詐欺罪、連續竊盜罪、連續以不正方法由自動
    付款設備取得他人財物罪，及連續偽造有價證券罪、連續竊
    盜罪間，均有方法結果之牽連關係，應分別從一重之連續行
    使偽造文書罪、連續偽造有價證券罪處斷。爰審酌被告甲○○曾犯麻醉藥品管理條例之前科犯行，被告到庭坦承所有犯
    行，態度良好，被告業與被害人達成和解，有和解書在卷可
    參，及其犯罪之手段、目的、所生危害等一切情狀，分別從
    輕量處如主文所示之刑，並定其應執行刑，以啟自新。
六、末查，附表壹所示之署押、附表肆所所示之偽造支票陸張，
    均應依法宣告沒收；附表伍所示之提款單及印文，其中印文
    均係真正，提款單業經留存於金融機構，已非被告所有，爰
    不另為沒收之諭知，併此敘明。
據上論斷，應依刑事訴訟法第299條第1項前段，刑法第2條第1項
前段、修正前刑法第56條、修正前刑法第55條、刑法第336條第
2項、第320條第1項、第216條、第210條、第201條第1項、第339
條第1項、第339條之2第1項、修正前刑法第51條第5款、刑第205
條、第219條，罰金罰鍰提高標準條例第1條前段，判決如主文。
本案經檢察官張尹敏到庭執行職務。
中    華    民    國    95    年    9    月    22   日
                  臺灣彰化地方法院刑事第一庭
                          審判長法  官  洪志賢
                                法  官  林秉暉
                                法  官  姚銘鴻
以上正本證明與原本無異。
如不服本判決，應於判決送達10日內，向本院提出上訴狀 (須附
繕本 )。
中    華    民    國    95    年    9     月    22    日
                                書記官  謝志鑫
中華民國刑法第336條第1項
（公務公益侵占罪、業務侵占罪）
對於公務上或因公益所持有之物，犯前條第 1 項之罪者，處 1
年以上 7 年以下有期徒刑，得併科 5 千元以下罰金。
中華民國刑法第320條第1項
（普通竊盜罪、竊佔罪）
意圖為自己或第三人不法之所有，而竊取他人之動產者，為竊盜
罪，處 5 年以下有期徒刑、拘役或 5 百元以下罰金。
中華民國刑法第216條
（行使偽造變造或登載不實之文書罪）
行使第 210 條至第 215 條之文書者，依偽造、變造文書或登載
不實事項或使登載不實事項之規定處斷。
中華民國刑法第210條
（偽造變造私文書罪）
偽造、變造私文書，足以生損害於公眾或他人者，處 5 年以下有
期徒刑。
中華民國刑法第201條第1項
（有價證券之偽造變造與行使罪）
意圖供行使之用，而偽造、變造公債票、公司股票或其他有價證
券者，處3年以上10年以下有期徒刑，得併科3千元以下罰金。
中華民國刑法第339條第1項
（普通詐欺罪）
意圖為自己或第三人不法之所有，以詐術使人將本人或第三人之
物交付者，處5年以下有期徒刑、拘役或科或併科1千元以下罰金
。
中華民國刑法第339條之2第1項
（違法由自動付款設備取得他人之物之處罰）
意圖為自己或第三人不法之所有，以不正方法由自動付款設備取
得他人之物者，處3年以下有期徒刑、拘役或1萬元以下罰金。
附表壹：
被害人 消費日期 消費地點            消費金額 應沒收之物
乙○○ 930616   統一精工股份有限公司500元    「乙○○」
                和美加油站                    之署押
乙○○ 930624   統一精工股份有限公司300元     「乙○○」
                和美加油站                    之署押
乙○○ 930627   福懋興業股份有限公司300元     「乙○○」
                北環路加油站                  之署押
乙○○ 930629   統一精工股份有限公司500元     「乙○○」
                和美加油站                    之署押
丙○○ 930430   福懋興業股份有限公司500元     「丙○○」
                福懋新美加油站                之署押
附表貳：
被害人  預借現金日期  預借現金地點          預借現金金額
乙○○  930423        華僑銀行CD/ATM        10000元
乙○○  930424        華僑銀行CD/ATM        10000元
乙○○  930425        華僑銀行CD/ATM        10000元
乙○○  930426        華僑銀行CD/ATM        13000元
乙○○  930426        華僑銀行CD/ATM        10000元
乙○○  930614        華南銀行CD/ATM        1000元
乙○○  930614        華南銀行CD/ATM        1500元
乙○○  930616        華南銀行CD/ATM        1000元
乙○○  930722        華僑銀行CD/ATM        1000元
乙○○  930722        彰化銀行CD/ATM        1000元
丙○○  930430        華僑銀行CD/ATM        10000元
丙○○  930501        華僑銀行CD/ATM        10000元
附表：
   被害人  預借現金日期  預借現金金額
   乙○○  000000        00000元
   乙○○  000000        0000元
   乙○○  000000        0000元
   乙○○  000000        0000元
   乙○○  000000        0000元
   乙○○  000000        0000元
   乙○○  000000        0000元
   乙○○  000000        0000元
   乙○○  000000        0000元
   乙○○  000000        0000元
   乙○○  000000        0000元
   乙○○  000000        00000元
   乙○○  000000        0000元
   乙○○  000000        000元
附表肆：
編號  發票人     付款人    發票日   票面金額  支票號碼1
1   建順布業有  台灣中小企  000000  0萬元    AQ0000000
    限公司      業銀行彰化
    丙○○      分行
2     同上      第七商業銀  000000  0萬元    SZ0000000
                行彰美分行
3     同上        同上      000000  0萬元    SZ0000000
4     同上      台灣中小企  000000  0萬元    AQ0000000
                業銀行彰化
                分行
5    同上        同上        不詳  5萬元     AQ0000000
6    同上        同上        不詳  2萬元     AQ0000000
附表伍：
編號
  1 93年6月9日彰化縣過溝仔郵局帳號00000000000000號9000元
    提款單上之「謝木杯」印文。
  2 93年6月25日彰化縣過溝仔郵局帳號00000000000000號3000
    元提款單上之「謝木杯」印文。
  3 93年7月26日彰化縣過溝仔郵局帳號00000000000000號3000
    元提款單上之「謝木杯」印文。
  4 93年7月29日第一銀行彰化分行帳號00000000000號36500元
    提款單上之「丙○○」印文。


司法院資訊處製作；財團法人民間司法改革基金會備份。
